【裁判字號】    97,交聲,44
【裁判日期】    970430
【裁判案由】    違反道路交通管理處罰條例聲明異議
【裁判全文】
臺灣花蓮地方法院交通事件裁定          97年度交聲字第44號
原處分機關  交通部公路總局臺北區監理所花蓮監理站
異  議  人  乙○○
即受處分人
上列異議人即受處分人因違反道路交通管理處罰條例案件，對於
交通部公路總局台北區監理所花蓮監理站97年1 月24日所為之處
分（原處分案號：花監違字第裁44-T00000000號），聲明異議，
本院裁定如下：
    主  文
原處分撤銷。
乙○○不罰。
    理  由
一、原處分意旨略以：異議人即受處分人（以下簡稱異議人）駕
    駛Ｕ７－0535號自用一般小客貨車，於96年12月14日22時28
    分，行經台九線439.5 公里處，當地速限為時速60公里，異
    議人行車速度為91公里，超過規定之最高時速20公里以上40
    公里以下，爰依違反道路交通管理處罰條例第40條規定，處
    罰鍰新台幣1800元，並記違規點數1點。
二、異議意旨略以：本件違規地點在台九線439.5 公里處，測速
    照相之警示標語竟設於439.5公里之里程標示牌後方不到2公
    尺處，顯與道路交通管理條例第7條之2規定，一般道路須至
    少100公尺前標示之規定不符；又舉發時間為夜間10時28 分
    ，該路段並無路燈，警示標語復放置於里程標示牌後方，遭
    標示牌遮擋，駕駛人無從辨識，形同虛設，為此提起本件異
    議，請求撤銷原處分等語。
三、按「交通法庭認為聲明異議有理由時，應以裁定將原處分經
    聲明異議之部分撤銷，並自為裁定。」道路交通案件處理辦
    法第20條前段定有明文。次按對於行車速度超過規定最高速
    限或低於規定之最低速限之違規行為，採用固定或非固定式
    科學儀器取得證據資料證明者，於一般道路須至少於一百公
    尺前，明顯標示之，道路交通管理處罰條例第7 條之2第3項
    、第2項定有明文。經查：
  (一)異議人駕駛車號Ｕ７－0535號自用一般小客貨車，於96年12
    月14日22時28分，行經台九線439.65公里處（非違規通知單
    上所載之台九線439.5 公里處）時，當地速限為時速60公里
    ，異議人以時速91公里超速行駛，而為警員攔查舉發之事實
    ，業據證人即臺東縣警察局大武分局警員甲○○到庭證述明
    確，復為異議人所不爭執，堪認屬實。
  (二)上開違規地點前方即台九線439.5 公里處，雖設有「前有測
    速」之警告標示牌，於夜間有反光功能，於標示牌上方亦有
    長方形紅色燈光，惟其放置地點前方恰有台九線「439.5 」
    之里程標示桿在前，開車時如果速度慢的話，應該可以同時
    看到二個標示牌，但車速快就不一定都看得到之事實，亦據
    證人甲○○具結證述明確，並有上開測速之警告標示牌及里
    程標示桿照片2 幀在卷可按（見本院卷第10頁）。依上開證
    詞，汽車駕駛人行經前開警告標示牌放置地點時，如果注意
    力適集中在里程標示桿上之里程數時，依一般人開車之經驗
    ，在瞬間即會通過上開標示桿地點，無法另外再注意測速照
    相之標示牌；況且測速照相之標示牌，依上開道路交通管理
    處罰條例第7條之2第3項、第2項之規定，應明顯標示之，其
    目的在使一般汽車駕駛人於車輛行駛中，均得清楚、無礙地
    注意到上開警告標示，而本件測速照相之標示牌之前卻另設
    有其他標示桿，客觀上已有遮蔽上開測速照相標示牌或妨礙
    其警告功能之情形，從而，異議人主張無從辨識，形同虛設
    等語，即有理由，原處分機關未能具體查悉上情，遽以裁處
    異議人罰鍰之處分，顯有未合。
    本件異議為有理由，應由本院將原處分撤銷，並諭知異議人
    不罰，爰裁定如主文。
四、據上論斷，應依道路交通案件處理辦法第20條前段，裁定如
    主文。
中    華    民    國    97    年    4     月    30    日
                  交通法庭      法  官  林碧玲
上列正本證明與原本無異。
如對本裁定不服，應於送達後5日內，向本院提出抗告狀（應抄
附繕本）。
中    華    民    國    97    年    4     月    30    日
                                書記官


司法院資訊處製作；財團法人民間司法改革基金會備份。
